臺灣高等法院臺中分院民事裁定　96年度家抗字第8號
抗　告　人　丙○○
相　對　人　乙○○
訴訟代理人　陳芝荃律師
上列抗告人因與相對人間撤銷禁治產宣告事件，對於民國96年5
月9日臺灣臺中地方法院96年度家聲字第8號裁定，提起抗告，本
院裁定如下：
    主  文
抗告駁回。
抗告程序費用由抗告人負擔。
    理  由
一、抗告意旨略以：相對人乙○○乃抗告人之夫，經抗告人聲請
    法院宣告相對人乙○○禁治產（原審95年度禁字第167號）
    ，並由抗告人任法定監護人．然相對人精神狀態及處理日常
    生活事務能力仍未進步，甚至有幻想、幻聽之被害妄想，並
    有燒符咒、迷亂女色、偷窺女兒洗澡、赤裸下體給女兒觀看
    之不當行為，使抗告人非常痛苦。甚且相對人日夜顛倒，連
    家人名字都叫錯，也曾對孫女之頭髮亂剪一通說要去符除咒
    ，顯見相對人病情嚴重，應持續受監護人之保護，代為處理
    其日常事務，自宜宣告撤銷相對人禁治產等語，資為抗辯。
二、按對於心神喪失或精神耗弱致不能處理自己事務者，法院得
    因本人、配偶、最近親屬二人或檢察官之聲請，宣告禁治產
    ，固為民法第14條第1項所明定。但禁治產之原因消滅後，
    得由禁治產人本人、聲請撤銷禁治產，亦為民法第14條第2
    項、民事訴訟法第619條所明定。申言之，禁治產本人禁治
    產之原因消滅，即精神回復，並能處理自已事務後，自得聲
    請法院撤銷禁治產之宣告。經查，相對人前因長期飲酒而有
    酒精依賴及罹患精神疾病，無法處理自己事務，並達精神耗
    弱程度，經抗告人即其配偶聲請原法院宣告相對人禁治產，
    並經送請澄清綜合醫院鑑定，且出具鑑定報告書認定相對人
    有上開精神耗弱，不能處理自已事務情勢後，原審於95年10
    月14日以95年度禁字第167號裁定宣告相對人為禁治產人，
    此經本院調閱該宗資料及所附禁治產宣告裁定書，核閱屬實
    。又前揭澄清綜合醫院鑑定報告書同時認定「（乙○○）未
    來要改善至正常心智狀態，必須持續性『戒酒』及視治療效
    果而定」等語在卷。次查，相對人前曾對抗告人實施家庭暴
    力行為，經原法院以95年家護字第1002號通常保護令事件核
    發命相對人「戒除酒癮」之保護令，並由中國醫藥大學附設
    醫院負責執行，此經本院調閱上開保護令卷宗，核閱無誤；
    並有相對人提出之台中市衛生局函影本及抗告人提出之該事
    件裁定影本可稽。而原法院於前揭宣告禁治產事件鑑定逾6
    個月後之96年2月12日，在負責執行戒除酒癮之中國醫藥大
    學附設醫院鑑定人甲○○○○前審驗相對人之心神狀況並訊
    問相對人，相對人對於自己之年籍資料、身心及精神狀況、
    夫妻情感及人生觀等問題，均能侃侃而談並能切題回答（見
    原審96年2月12日訊問筆錄參照）。本院亦在鑑定人甲○○
    ○○前審驗相對人精神狀況，並命相對人當庭指認在場之證
    人即伊女兒廖怡雯、媳婦陳怡婷、伊兒子廖俊凰無誤。其次
    ，鑑定機構（中國醫藥大學附設醫院）根據相對人個人史、
    過去生活史、疾病史、身體檢查、精神狀態檢查及心理測驗
    等事項評估後亦認為：「廖員係一緩解中之酒精依賴之患者
    ，其自我意識、知覺理會、思考判斷、言語表達、操作執行
    目前可以完整執行，可以獨自自我照顧，有獨自交易能力，
    目前無觀察到有酒精造成之精神症狀，因此本院認為廖員目
    前之精神狀態，以至於意思能力，應可以處理自己一般及日
    常事務能力，對於自己行為之利害得失可以了解，其精神狀
    態『未達』『精神耗弱』之程度」等語，此有該鑑定機構96
    年4月10日院精字第0960401410號函檢送之精神鑑定報告書
    在卷可參（見原審卷第19、20頁）。再者，相對人於96年3
    月2日至台中榮總接受診斷後，醫師之處置意見為「（乙○
    ○）目前情況穩定，無酒精性精神疾病」，此有相對人提出
    之診斷證明書1件可查（見原審卷第43頁）。抑有進者，本
    院傳訊鑑定證人甲○○○○再次確認上開中國醫藥大學附設
    醫院鑑定報告無誤，且確認乙○○鑑定時已無酗酒惡習，並
    能處理自己事務等情在卷（見本審卷第84、85頁）。至相對
    人雖質疑該鑑定報告之正確性云云，惟查相對人質疑部分，
    屬於兩造間爭執及家庭糾紛的事情，核與該鑑定報告目的在
    評估病患（即乙○○）之精神狀況並無關聯性，業經鑑定證
    人甲○○○○當庭解說明確在卷（見本審卷第八七頁）。再
    者，相對人亦提出台中榮總於96年7月27日出具「（乙○○
    ）目前情況穩定，無酒精性精神疾病」之診斷證明書1件。
    又證人即相對人長子廖啟杉亦當庭證稱：（乙○○）之前曾
    酗酒，後來家暴案件，法院強迫他到中國醫藥大學附設醫院
    戒酒後已改掉酗酒，在食、衣、住、行方面，均能自已打理
    等詞在卷（見本審卷第八六頁反面）。綜上，足證相對人禁
    治產之原因業已消滅，原審依相對人聲請，准許撤銷聲請人
    之禁治產宣告，於法並無不合。抗告人所辯相對人禁治產原
    因尚未消滅云云，自無可採。至抗告人抗辯相對人曾有燒符
    咒、迷亂女色、偷窺女兒洗澡、赤裸下體給女兒觀看之不當
    行為，並對孫女之頭髮亂剪一通云云，並提出相關證據及傳
    訊證人廖怡雯、陳怡婷、廖俊凰到庭作證，然抗告人所舉事
    項，乃屬家暴案件性質，抗告人丙○○及證人廖怡雯並已分
    別聲請法院保護令在案，並有原審95年度暫家護字第548 號
    、95年度家護字第1002號、95年度家護字第10015號保護令
    等在卷可按（見本卷第92至100頁），核與本件無關聯，並
    此明。
三、本件事證已臻明確，兩造其餘攻擊或防禦方法及所提證據，
    均與本院心證之形成，不生影響，爰不一一再加以論述，併
    此明。
四、據上論結，本件抗告為無理由，應依民事訴訟法第四百九十
    五條之一、第四百四十九條第一項、第七十八條，裁定如主
    文。
中　　華　　民　　國　　96　　年　　8 　　月　　9 　　日
          民事第一庭    審判長法  官  吳 火 川
                              法  官  邱 森 樟
                              法  官  陳 繼 先
以上正本係照原本作成。
再為抗告應以適用法規顯有錯誤為理由，並經本院之許可，該許
可以原裁定所涉及之法律見解具有原則上之重要性者為限。
如提起再抗告者應於裁定送達後10日內向本院提出抗告理由狀（
須按照他造人數附具繕本）並繳納抗告裁判費新臺幣1,000元，
同時委任律師或具有律師資格之關係人為代理人。
                              書記官  陳 三 軫
中　　華　　民　　國　　96　　年　　8 　　月　　9 　　日
                                                      Ｍ
